【裁判字號】    95,訴,1268
【裁判日期】    951120
【裁判案由】    毒品危害防制條例
【裁判全文】
臺灣板橋地方法院刑事判決              95年度訴字第1268號
公  訴  人  臺灣板橋地方法院檢察署
被      告  丙○○
                    （現寄押於臺灣臺北看守所）
上列被告因違反毒品危害防制條例案件，經檢察官提起公訴（94
年度偵字第12379號），本院判決如下：
    主  文
丙○○連續轉讓第一級毒品，處有期徒刑壹年拾月，扣案之第一
級毒品海洛因驗餘淨重零點壹壹公克沒收銷燬，包裝上開海洛因
之外包裝袋貳只沒收之；又連續轉讓第二級毒品，處有期徒刑壹
年貳月，扣案之第二級毒品安非他命驗餘淨重壹貳點肆玖公克沒
收銷燬、包裝上開安非他命之外包裝袋捌只沒收之。應執行有期
徒刑貳年拾月。扣案之第一級毒品海洛因驗餘淨重零點壹壹公克
、第二級毒品安非他命驗餘淨重壹貳點肆玖公克沒收銷燬、包裝
上開海洛因之外包裝袋貳只、包裝上開安非他命之外包裝袋捌只
，均沒收。
    事  實
一、丙○○明知海洛因、安非他命皆係毒品危害防制條例所示公
    告列管之第一級、第二級毒品，不得非法持有、轉讓，竟基
    於轉讓第一級毒品海洛因及第二級毒品安非他命之概括犯意
    ，自民國94年2 、3 月間，先在臺北縣三重市○○○路乙○○住處，轉讓第一級毒品海洛因及第二級毒品安非他命乙次
    （數量均不詳）予乙○○施用，復在臺北縣三重市○○路
    199 之5 號乙○○租屋處，轉讓第一級毒品海洛因及第二級
    毒品安非他命乙次（數量均不詳）予乙○○施用。另承前概
    括犯意，於94年2 月間某日起至同年4 月間某日止，在臺北
    縣三重市○○○路乙○○住處，連續同時轉讓第一級毒品海
    洛因及第二級毒品安非他命4 、5 次（數量均不詳）予乙○○之女友甲○○施用。嗣於94年7 月23日1 時許，在臺北縣
    三重市○○路199 之5 號，為警當場查獲，並扣得其所有預
    備供轉讓所用之第一級毒品海洛因2 包（驗餘淨重0.11公克
    ）及第二級毒品安非他命8 包（驗餘淨重12.49 公克）及乙○○所有之電子磅秤1 台及吸食器1 組，而查知上情。
二、案經臺北縣政府警察局三重分局報告臺灣板橋地方法院檢察
    署檢察官偵查起訴。
    理  由
壹、證據能力方面：
一、按被告以外之人於偵查中向檢察官所為之陳述，除顯有不可
    信之情況者外，得為證據，刑事訴訟法第159 之1 第2 項著
    有明文，此係因上開偵查中向檢察官所為之陳述雖仍為審判
    外之陳述，但立法者衡量刑事訴訟法規定檢察官代表國家偵
    查犯罪、實施公訴，依法有訊問被告、證人、鑑定人之權，
    且實務運作時，偵查中檢察官向被告以外之人所取得之陳述
    ，原則上均能遵守法律規定，不致違法取供，其可信性極高
    ，為兼顧理論與實務為由，而對「被告以外之人於偵查中向
    檢察官所為之陳述」，例外規定除有顯不可信之情況者外，
    得為證據。查本件證人乙○○、甲○○於94年7 月23日及同
    年8 月24日於檢察官偵訊時所為之證述，業經具結，而被告
    未具體提出上開證人在偵查中所述有何其他顯不可信之情況
    以供本院審酌、調查，是就上開證人於偵查中證述之任意性
    或真實性而言，均不具顯不可信之情況，是該證述自有證據
    能力。
二、次按被告以外之人於審判外之言詞或書面陳述，除法律有規
    定者外，不得作為證據，刑事訴訟法第159 條第1 項定有明
    文，此即學理上所稱「傳聞證據排除法則」。又被告以外之
    人於審判外之陳述，雖不符同法第159 條之1 至第15 9條之
    4 之規定，而經當事人於審判程序同意作為證據，法院審酌
    該言詞陳述或書面陳述作成時之情況，認為適當者，亦得為
    證據。當事人、代理人或辯護人於法院調查證據時，知有第
    159 條第1 項不得為證據之情形，而未於言詞辯論終結前聲
    明異議者，視為有前項之同意，同法第15 9條之5 亦規定甚
    明。查本件證人乙○○、甲○○在警詢中所為指訴、內政部
    警政署刑事警察局94年8 月19日刑鑑字第0940114756號鑑定
    書、法務部調查局94年11月18日調科壹字第060010473 號鑑
    定通知書、扣押物品目錄表等項，固為被告以外之人在審判
    外之言詞及書面陳述，均屬傳聞證據，惟被告就前開審判外
    之陳述，迄於言詞辯論終結前未為異議之聲明，而本院審酌
    證人乙○○、甲○○陳述作成時之情況，核無違法取證及證
    明力明顯過低之瑕疵，而上開毒品之鑑定報告，係內政部及
    法務部調查局依其專業所為之鑑定意見，另扣押物品目錄表
    則係警員依搜索所得之扣押物品所為紀錄，均無證明力明顯
    過低之情形，本院認為以上述傳聞證據作為證據均為適當，
    故揆諸上開規定，自有證據能力。
貳、實體方面：
一、訊據被告丙○○固不否認曾至乙○○位於臺北縣三重市○○○路乙○○住處及其臺北縣三重市○○路199之5號租屋之事
    實，惟矢口否認有何轉讓海洛因及安非他命予乙○○及甲○○施用之犯行，辯稱：伊曾將電腦交由乙○○修理，為警查
    獲當日，警察在乙○○租屋處查獲電腦主機等贓物，乙○○
    及甲○○以為警察係循伊交付之電腦資料而查知上情，故而
    設詞誣陷伊，伊並未轉讓毒品予乙○○及甲○○施用云云。
    經查：
（一）被告經警查獲時，當場起出海洛因2 包（驗餘淨重0.11公
      克）、第二級毒品安非他命8 包（驗餘淨重12.49 公克）
      等物，此有扣押物品目錄表1 紙在卷可按（詳94年度偵字
      第12379 號卷第42頁），而上揭扣案之海洛因、安非他命
      經法務部調查局、內政部警政署刑事警察局鑑驗結果，確
      含海洛因、安非他命成分，有法務部調查局94年11月18日
      調科壹字第060010473 號鑑定通知書及內政部警政署刑事
      警察局94年8 月19日刑鑑字第0940114756號鑑定書附卷可
      佐（詳前開偵查卷第155 頁、第161 頁）。另證人乙○○
      、甲○○於本院審理時均到庭具結證稱有施用海洛因及安
      非他命之習慣，且其等於94年7 月23日為警查獲時所採集
      之尿液鑑驗後均呈鴉片類及安非他命類陽性反應，此亦有
      臺灣檢驗科技股份有限公司於94年8 月9 日所出具之濫用
      藥物尿液檢驗報告2 紙在卷可按（詳前開偵查卷第153 頁
      至第154 頁），足認被告確有海洛因及安非他命等毒品之
      來源，而證人乙○○、甲○○二人亦具有海洛因、安非他
      命毒品之需求無誤。
（二）其次，被告如何於上揭時、地轉讓海洛因及安非他命予乙○○之事實，業據證人乙○○於警詢及偵訊及本院審理時
      證述綦詳，證人乙○○於檢察官偵訊時先後二次具結證稱
      ：「因為我幫他修電腦他會給予我一些安非他命、海洛因
      」、「（問：他予你安非他命、海洛因為何時？何地？）
      今年2 、3 月間，是在中正北路，第二次是在上週被查獲
      地，每次均有予安非他命、海洛因」、「我修理電腦時是
      我向勇拿的。約二次。約一月前」、「（問：勇有無跟你
      收錢？）沒有」、「（問：丙○○有無轉讓毒品給你？）
      我自己拿來施用，丙○○沒有阻止我」等語（詳前開偵查
      卷第93頁、第143 頁），另於本院審理時具結證述：「被
      告去我家拿電腦給我修理，跟我借吸食器，他就把安非他
      命放在吸食器內，點火吸食安非他命後就去廁所，我就拿
      來施用。後來有將海洛因放在香煙內，他後來去廁所，我
      就拿來施用」、「有二次，我幫他修理電腦那二次，都有
      施用安非他命及海洛因」、「（問：你幫被告修電腦時，
      你施用被告在施用的毒品，被告是否知道？）被告應該知
      道」、「（問：當時被告是否有反對？）被告沒有說什麼
      」等語（詳本院95年9 月26日第5 頁至第7 頁），觀諸證
      人乙○○上開歷次證述之情節大致相符，並無齟齬之處。
      被告雖以前詞置辯，然被告於本院訊問時亦自承：「因在
      乙○○家打麻將時要提神用，有時候我會倒二級毒品在乙○○之吸食器內吸用，乙○○也會拿該支吸食器去吸用，
      他要用時我會問他你自己沒有毒品嗎，因為是朋友關係所
      以不會強烈拒絕他施用，只是用言語暗示」等語（詳本院
      卷第27頁），核與證人乙○○所述上開被告轉讓毒品之過
      程相符，是證人乙○○上開證述，並無明顯瑕疵可指，應
      可採信。則被告明知證人乙○○施用其毒品，既未出言或
      以行動制止，猶任由證人乙○○施用，其有免費提供毒品
      予證人乙○○使用之事實，灼然甚明。至證人乙○○於本
      院審理時證稱：伊施用被告提供之毒品，與伊幫被告修理
      電腦並無任何關係等語（詳本院95年9 月26日審判筆錄第
      8 頁），是公訴人認被告轉讓毒品予證人乙○○，以作為
      證人乙○○為被告修理電腦之代價，顯有誤會。
（三）又被告於前揭時、地連續同時轉讓海洛因及安非他命予證
      人甲○○之事實，業據證人甲○○於警詢及偵訊時證述綦
      詳，證人甲○○於檢察官偵訊時先後二次具結證稱：「因
      為丙○○有時會來我家用安非他命、海洛因。我們會向他
      要來用，他有來均會予我們用，時間是在今年2月初（中
      正北路處），他是提供安非他命、海洛因，最後一次是在
      4月份，也是在中正北路，我共向他要過4、5次」、「（
      問：丙○○有時會轉讓毒品給你？）是。他來家中我跟他
      要過毒品4、5次，之前也有合買過。他也讓我們自己吸」
      等語（詳前開偵查卷第92頁、第144頁），互核證人甲○○上開證述情節大致相符，並無扞格不合之處。被告雖辯
      稱：並未轉讓海洛因及安非他命予甲○○云云。然證人甲○○於警詢時證稱：「（問：你所述海洛因跟安非他命均
      為丙○○所有為何警方入內查獲時該毒品均在你住處桌上
      ？）因為丙○○到我家要找乙○○拿電腦所以將毒品拿出
      來吸食才會放在桌上」、「（問：警方查獲前丙○○有無
      在你家吸食毒品？吸食何種毒品？如何吸食？）有，我有
      看到丙○○在吸食安非他命。用乙○○所有之吸食器吸食
      安非他命。將安非他命放入一小塊，用火燒烤吸取燒烤所
      產生之煙汁」等語（詳前開偵查卷第23頁至第24頁），復
      經質之證人甲○○以：「偵查卷第57、58頁照片，這兩頁
      四張照片是否為當時查獲情形？」，其具結證稱：「是的
      」等語（詳本院95年11月3日審判筆錄第8頁），而觀諸偵
      查卷第58頁照片，確有毒品數包及吸食器等物散佈桌面，
      倘被告僅係自己施用，只需拿取1 包置放桌面即可，何需
      將身上之毒品全數拿出？足見被告將上開毒品自身上取出
      ，並放置於桌面上之舉動，顯非僅單純供自己施用。況且
      被告於檢察官偵訊時供稱：「（問：你有無提供毒品給劉
      及林使用？）我放在桌上，林看見放在桌上正準備要施用
      時，警方就進來了」等語（詳前開偵查卷第107 頁），參
      以毒品之價格甚為昂貴，此乃眾所皆知之事，倘被告未曾
      允許證人甲○○施用其所有之毒品，證人甲○○豈敢自行
      拿取施用之理，此益證被告確曾提供毒品予證人甲○○免
      費施用。至證人甲○○於本院審理時翻異前供，附和被告
      說詞，證稱：被告並未轉讓毒品予伊施用，係乙○○要伊
      向警察供稱是丙○○提供毒品，伊才會在警局及偵訊時如
      此陳述，但此並非事實等語（詳本院95年11月3 日審判筆
      錄第3 頁至第9 頁），然證人甲○○此次證詞與其在警詢
      、偵訊中之證詞完全不符，且於本院審理時先供稱：係因
      誤會，才會指控被告轉讓毒品，至於何種誤會已忘記了等
      語，復證稱：是丙○○要伊供稱毒品係丙○○提供等語，
      其就何以指控被告轉讓毒品之動機亦有所歧異，足證證人
      甲○○於本院審理時所為供述係圖免被告罪責所為虛偽陳
      述，難以採為有利被告之證據。
（四）綜上所述，足徵被告確有多次轉讓第一級毒品海洛因及第
      二級毒品安非他命予證人乙○○、甲○○施用，被告否認
      犯行，顯係卸責之詞，顯不足採。是本件事證已臻明確。
      被告犯行堪以認定，應依法論科。
二、查被告行為後，刑法業於94 年2月2日修正公布，95年7月1
    日施行，其中修正第2條、第33條第5款，並刪除第56條之規
    定。而修正後刑法第2條第1項規定：「行為後法律有變更者
    ，適用行為時之法律。但行為後之法律有利於行為人者，適
    用最有利於行為人之法律。」係規範行為後法律變更所生新
    舊法律比較適用之準據法，於新法施行後，應適用修正後刑
    法第2條第1項之規定，為「從舊從輕」之比較。且於比較時
    應就罪刑有關之共犯、未遂犯、想像競合犯、牽連犯、連續
    犯、結合犯，以及累犯加重、自首減輕暨其他法定加減（如
    身分加減）與加減例等一切規定，綜其全部罪刑之結果而為
    比較（參見最高法院95年度第8次刑事庭會議決議意旨），
    茲就本件新舊法比較結果說明如下：
（一）依修正前刑法第33條第5款規定，罰金刑僅為1銀元（即新
      台幣3元）以上，但修正後刑法第33條第5款則將罰金刑提
      高為新台幣1千元以上，並以百元計算之。是以上開刑法
      修正後關於罰金刑之最低數額，已比修正前提高，自以修
      正前之規定較為有利。
（二）修正後刑法第56條規定，業已刪除連續犯之規定。故連續
      數行為而犯同一罪名，依修正前刑法第56條規定，為連續
      犯，應以一罪論，僅得加重其刑；但依修正後規定，則已
      無連續犯可資適用，即應將各次犯行以數罪併合處罰。是
      以適用修正前關於連續犯之規定，自係較為有利。
（三）修正前刑法第51條規定：「數罪併罰，分別宣告其罪之刑
      ，依左列各款定其應執行者：」，其中第5款規定：「宣
      告多數有期徒刑者，於各刑中之最長期以上，各刑合併之
      刑期以下，定其刑期。但不得逾二十年」，修正後刑法第
      51條第5款規定：「宣告多數有期徒刑者，於各刑中之最
      長期以上，各刑合併之刑期以下，定其刑期。但不得逾三
      十年」，比較結果，修正後刑法並非較有利於被告。
（四）綜上，前揭刑法第33條第5 款之修正，乃係罰金刑之刑罰
      法律效果之變更，前揭刑法第56條連續犯規定之刪除，第
      51條定執行刑之修正，乃係科刑規範事項之變更，自應依
      刑法第2 條第1 項規定，綜合罪刑全部結果，整體為新舊
      法之「從舊從輕」比較。核被告所為，乃符合修正前刑法
      第56條連續犯之規定，且適用修正前罰金刑之規定，對被
      告亦較屬有利，故經綜合比較新舊法結果，應以舊法對被
      告有利，自應整體依刑法第2 條第1 項前段規定，適用行
      為時之修正前刑法等規定。另沒收係屬從刑，亦應依此適
      用修正前之刑法第38條規定，合先敘明。
三、查海洛因、安非他命分別係毒品危害防制條例第2 條第2 項
    第1 款、第2 款所明定之第一級、第二級毒品。核被告丙○○所為，係犯毒品危害防制條例第8 條第1 項、第2 項之轉
    讓第一級毒品罪及轉讓第二級毒品罪。被告轉讓第一級、第
    二級毒品前後持有毒品之低度行為，為轉讓之高度行為所吸
    收，不另論罪，被告數次轉讓行為，時間緊接，構成要件及
    所犯罪名相同，顯係出於概括之犯意為之，均為連續犯，爰
    依修正前刑法第56條之規定以一罪論，並加重其刑。又毒品
    危害防制條例第8 條第6 項固規定轉讓毒品達一定數量者，
    加重其刑至二分之一，其標準由行政院定之；且行政院即於
    93 年1月7 日依前揭授權訂定公布轉讓、持有第一級毒品達
    淨重5 公克以上，加重其刑至二分之一，至轉讓、持有第二
    級毒品淨重10公克以上者，加重其刑至二分之一。而此項加
    重規定，屬刑法分則加重之性質，係就犯罪類型變更之個別
    犯罪行為，予以加重處罰，而成立另一獨立之罪（參照最高
    法院69年台上字第3254號判例意旨）。惟查，被告多次無償
    轉讓第一級、第二級毒品海洛因及安非他命予證人乙○○、
    甲○○施用，其轉讓毒品之確切重量為何，並無證據足資證
    明，依有疑時應從有利於被告之認定之原則，自難遽認被告
    轉讓予證人乙○○、甲○○之第一級毒品海洛因及第二級毒
    品安非他命之重量分別已達淨重5 公克及10公克以上，從而
    當無適用上開加重規定及成立該加重罪名之問題，特此敘明
    。被告所犯上開二罪，犯意各別，罪名不同，應分論併罰之
    。爰審酌被告轉讓第一級毒品海洛因及第二級毒品安非他命
    予他人施用，足以戕害他人身心，滋生其他犯罪，惡化治安
    ，惡行自屬非輕，犯後仍飾詞圖卸，暨轉讓毒品之次數及轉
    讓毒品之重量尚難認屬至鉅等一切情狀，酌情量處如主文所
    示之刑，並依修正前刑法第51條第5 款之規定定其應執行刑
    ，以資懲儆。扣案欲轉讓予證人甲○○之海洛因2 包（驗餘
    淨重0.11公克）、第二級毒品安非他命8 包（驗餘淨重12.4
    9 公克），係查獲之毒品，不問屬於犯人與否，均應依毒品
    危害防制條例第18條第1 項前段之規定沒收銷燬之。上開海
    洛因之外包裝袋2 只、安非他命之外包裝袋8 只，有防止毒
    品裸露、潮濕及便於攜帶之功能，為被告所有，供被告預備
    轉讓毒品所用之物，爰併依刑法第38條第1 項第2 款之規定
    予以沒收。至扣案之電子磅秤1 台及吸食器1 組，係證人林
    建良所有之物，業據被告供述在卷，爰不併為沒收宣告之諭
    知，附此敘明。
據上論斷，應依刑事訴訟法第299 條第1 項前段，毒品危害防制
條例第8 條第1 項、第8 條第2 項、第18條第1 項前段，刑法第
2條 第1 項前段、刑法第11條、修正前刑法第56條、修正前刑法
第51條第5 款、修正前刑法第38條第1 項第2 款，判決如主文。
本案經檢察官吳宗光到庭執行職務。
中    華    民    國    95    年    11    月    20    日
                  刑事第十七庭審判長法  官  李幼妃
                                    法  官  張紹省
                                    法  官  鄭燕璘
以上正本證明與原本無異
如不服本判決應於送達後10日內向本院提出上訴狀
                                    書記官  呂紹明
中    華    民    國    95    年    11    月    20    日
附錄本案論罪科刑法條全文：
毒品危害防制條例第8條：
轉讓第一級毒品者，處1 年以上7 年以下有期徒刑，得併科新臺
幣1 百萬元以下罰金。
轉讓第二級毒品者，處6 月以上5 年以下有期徒刑，得併科新臺
幣70萬元以下罰金。
轉讓第三級毒品者，處3 年以下有期徒刑，得併科新臺幣30萬元
以下罰金。
轉讓第四級毒品者，處1 年以下有期徒刑，得併科新臺幣10萬元
以下罰金。
前四項之未遂犯罰之。
轉讓毒品達一定數量者，加重其刑至二分之一，其標準由行政院
定之。


司法院資訊處製作；財團法人民間司法改革基金會備份。
